---
title: "Prueba hipótesis"
author: "Manuel Francisco Romero Ospina"
date: "2023-03-17"
output:
  pdf_document: default
  html_document: default
---
Iniciamos cargando los paquetes y librerías para trabajar prueba hipótesis:

```{r message=FALSE, warning=FALSE}
#install.packages("BSDA")
#install.packages("tigerstats")
library(tigerstats)
library("BSDA")
library(readr)
```

# Prueba Hipótesis para una y dos muestras

## Carga de base de datos

Vamos a trabajar la base denominada StudentsPerformance.csv.

```{r message=FALSE, warning=FALSE}
df <- read_csv("StudentsPerformance.csv")
head(df,4)
```

## Seleción de la Muestra para una población

```{r}
set.seed(123456)
df.m<-data.frame(score.marh=sample(df$`math score` ,100,replace = FALSE))
n=nrow(df.m)
head(df.m)
```

Se toma una muestra aleatoria de `r n`; se utiliza la función set.seed() para asegurarnos de que obtengamos los mismos resultados para la aleatorización.

# Análisis estadístico de una muestra
## Intervalos de confianza

Realizamos un intervalo de confianza del 95% para la variable "math score":

```{r}
test1=z.test(x=df.m$score.marh,
                sigma.x = sd(df.m$score.marh),
                conf.level = 0.95)
test1$conf.int
```
## Prueba Hipótesis

Se indica la prueba hipótesis para la variable "math score":

$$
\begin{matrix}
H_{0}:\mu =60\\ 
H_a:\mu \neq 60
\end{matrix}
$$

```{r}
#alternative:"greater", "less" or "two.sided" 
#según corresponda la prueba alterna de la hipotesis Ha.
test1=z.test(x=df.m$score.marh,
              sigma.x = sd(df.m$score.marh),
              mu=60,
              alternative="two.sided",
              conf.level = 0.95)
```

##Prueba Hipótesis:resultado

```{r}
test1
```

Para un nivel de significancia del 5%, podemos afirmar que el valor del Z estadístico es del `r test1$statistic`, además el p-valor es de `r test1$p.value`.

## Prueba Hipótesis: Conclusión

Podemos concluir que existe evidencia suficiente para Rechaza $H_{0}$, la media de la variable "math score" no es igual a 65.

```{r}
z1=qnorm(0.025, mean = 0, sd = 1)
z2=qnorm(0.975, mean = 0, sd = 1)
```


```{r message=FALSE, warning=FALSE}
pnormGC(c(z1,z2),
        region="outside",
        graph=TRUE)
abline(v =test1$statistic,
       col="red")
```


# Selección de dos Muestra

Se toman dos muestras aleatorias de las variables: "math score" y "reading score":

```{r}
set.seed(789)
#math score
df.m<-data.frame(score.marh=sample(df$`math score` ,110,replace = FALSE))
#reading score
df.r<-data.frame(score.reading=sample(df$`reading score`,140,replace = FALSE))
```

## Intervalos de confianza para la diferencia de dos medias

Realizamos un intervalo de confianza del 95% para la diferencia de medias de las variables "math score" y "score.reading":

```{r}
test2=z.test(x=df.m$score.marh,
             y=df.r$score.reading,
             sigma.x = sd(df.m$score.marh),
             sigma.y = sd(df.r$score.reading),
                conf.level = 0.95)
test2$conf.int
```
El intervalo de confianza nos indica que  existe diferencia entre las medias, pues presentan el mismo signo. 

## Prueba Hipótesis para dos muestras

A continuación se presenta la  prueba hipótesis para la direfencias de medias de: $\mu_{score.marh}$ y $\mu_{score.reading}$

$$
\begin{matrix}
H_{0}:\mu_{1}-\mu_{2} =0\\ 
H_{0}:\mu_{1}-\mu_{2} \neq 0
\end{matrix}
$$

```{r}

test2=z.test(x=df.m$score.marh,
             y=df.r$score.reading,
             sigma.x = sd(df.m$score.marh),
             sigma.y = sd(df.r$score.reading),
             mu=0,
             alternative="two.sided",
                conf.level = 0.95)
```
Para un nivel de significancia del 5%, podermos afirmar que el valor del Z estadístico es del: `r test2$statistic`, además el p-valor es de: `r test2$p.value`.

## Prueba Hipotesis: Conclusión

Podemos concluir que existe evidencia suficiente para Rechaza $H_{0}$, la diferencia de las medias de las variables  "math score" y score.reading  no es igual a 0.

```{r}
z1=round(qnorm(0.025, mean = 0, sd = 1),2)
z2=round(qnorm(0.975, mean = 0, sd = 1),2)
```

```{r message=FALSE, warning=FALSE}
pnormGC(c(z1,z2),
        region="outside",
        graph=TRUE)
abline(v =test2$statistic,
       col="red")
```


# Taller
### El taller se entrega de manera individual en la plataforma virtual. El archivo entregable es un HTML donde se debe enetregar código, resultados y ecuaciones aplicadas.

1. Seleccione una base de datos que contenga más de dos variables cuantitativa de escala de medición continua.
2. Seleccione una muestra entre 150 a 200 datos. Cada variable debe tener diferente muestra. 
3. De las variables realice un análisis descriptivo.
4. De las variables determine un intervalo del 90% y 95%. De una explicación del resultado.
5. Seleccione una variable y realice una prueba hipótesis de $H_{a}: \mu \neq \mu _{x}$. De una explicación del resultado.
6. Seleccione una variable y realice un prueba hipótesis de $H_{a}: \mu <  \mu _{x}$.De una explicación del resultado.
7. Seleccione una variable y realice un prueba hipótesis de $H_{a}: \mu > \mu _{x}$.De una explicación del resultado.
8. Selecciones dos variables continuas y realice un intervalo de confianza para la diferencia de medias. De una explicación del resultado.
9. Realice una prueba hipótesis para la diferencia de medias del 95%. De una explicación del resultado.

### bonus extra

* Aplique un intervalo de confianza para una y dos muestras proporcionales. De una explicación del resultado.
* Aplique un intervalo de confianza para una muestras proporcional y para la diferencias de proporciones. De una explicación del resultado.


